【裁判字號】    97,訴,54
【裁判日期】    970418
【裁判案由】    毒品危害防制條例
【裁判全文】
臺灣高雄地方法院刑事判決                97年度訴字第54號
公  訴  人  臺灣高雄地方法院檢察署檢察官
被      告  甲○○
                      面鐵皮屋.
上列被告因毒品危害防制條例案件，經檢察官提起公訴（96年度
毒偵字第10749號），本院判決如下：
    主  文
甲○○無罪。
    事  實
一、公訴意旨略以：被告甲○○明知海洛因係毒品危害防制條例
    列管之第一級毒品，不得持有、施用，仍基於施用第一級毒
    品海洛因之犯意，於96年11 月5日為警採尿前24小時內某時
    ，在不詳處所施用之，嗣經警採集尿液送驗，結果呈嗎啡陽
    性反應，因認被告涉犯毒品危害防制條例第10條第1 項施用
    第一級毒品罪嫌。
二、證據能力：
    按被告以外之人於審判外之陳述，雖不符刑事訴訟法第159
    條之1 至第159 條之4 之規定，而經當事人於審判程序同意
    作為證據，法院審酌該言詞陳述或書面陳述作成時之情況，
    認為適當者，亦得為證據，刑事訴訟法第159 條之5 第1 項
    定有明文。本判決所引用之證據資料（詳後引證據），其中
    傳聞證據部分，縱無刑事訴訟法第159 條之1 至第159 條之
    4 或其他規定之傳聞證據例外情形，亦因被告及檢察官或同
    意可作為證據使用，或未聲明異議，依刑事訴訟法第159 條
    之5 第1 項、第2 項之規定，本院審酌該證據作成之情況，
    認為適當，應得為證據。
三、按犯罪事實應依證據認定之，無證據不得認定犯罪事實；不
    能證明被告犯罪者，應諭知無罪之判決，刑事訴訟法第154
    條第2 項及第301 條第1 項前段分別定有明文。次按認定不
    利於被告之事實，須依積極證據，苟積極證據不足為不利於
    被告事實之認定時，即應為有利於被告之認定，更不必有何
    有利之證據。又事實之認定，應憑證據，如未能發現相當證
    據，或證據不足以證明，自不能以推測或擬制之方法，以為
    裁判基礎。而刑事訴訟法上所謂認定犯罪事實之積極證據，
    係指適合於被告犯罪事實之認定之積極證據而言，雖不以直
    接證據為限，間接證據亦包括在內。然而無論直接或間接證
    據，其為訴訟上之證明，須於通常一般之人均不致有所懷疑
    ，而得確信其為真實之程度者，始得據為有罪之認定，倘其
    證明尚未達到此一程度，而有合理之懷疑存在時，致使無從
    形成有罪之確信，根據「罪證有疑，利於被告」之證據法則
    ，即不得遽為不利被告之認定（最高法院30年度上字第816
    號、29年度上字第3105號、40年度台上字第86號及76年度台
    上字第4986號判例意旨參照）。
四、本件公訴人認被告甲○○涉犯施用第一級毒品海洛因罪嫌，
    係以經採集被告尿液後送台灣檢驗科技股份有限公司檢驗，
    結果呈嗎啡陽性反應，資為論罪依據。訊據被告堅決否認有
    上開犯行，辯稱：96年11月5 日未施用海洛因，驗尿報告呈
    嗎啡陽性反應，應該係其於96年10月29日施用海洛因所殘留
    之結果等語。經查：
（一）被告於96年11月5 日下午2 時許，在高雄縣大寮鄉○○○
      路，為警盤檢後，因係屬毒品戒治人口，經警帶回派出所
      採尿送驗結果，嗎啡閾值達1230 ng/ml，呈鴉片代謝物陽
      性反應，有台灣檢驗科技股份有限公司96年11月16日濫用
      藥物尿液檢驗報告及高雄縣政府警察局林園分局昭明派出
      所查獲毒品案件嫌疑人代號與真實姓名對照表在卷可參（
      警卷第4 頁、第5 頁）。另被告於96年11月5 日為警採尿
      前，曾於96年10月29日晚間，在高雄縣林園鄉○○村○○
      路219 號住處，施用第一級毒品海洛因，而該次犯行經警
      於96年10月30日採集被告尿送驗結果，嗎啡閾值達6735
      ng/ml ，呈鴉片代謝物陽性反應，亦有審判筆錄、台灣檢
      驗科技股份有限公司96年11月15日濫用藥物尿液檢驗報告
      在卷足憑（本院卷第29頁背面、第31頁）。
（二）又施用海洛因後，尿液檢出之嗎啡濃度值，除與施用劑量
      、頻率及方式有關外，亦受個人飲用水量多寡、體質及代
      謝情況等因素影響，依個案而異。根據來函所述本案2次
      尿液檢驗相隔4 日（即前述於96年10月30日、96年11月5
      日之採尿），且第2 次可待因及嗎啡檢出濃度均約為第1
      次檢出濃度之1/5 兩因素研判，不能排除第2 次尿液嗎啡
      檢出係前次施用海洛因後，身體持續代謝所致，有法務部
      調查局97年3 月4 日調科壹字第0970007438 0號函附卷可
      稽（本院卷第35頁）。因被告於96年10月29日晚間施用第
      一級毒品海洛因後，曾分別於96年10月30日、96年11月5
      日接受採尿，2 次採尿間隔甚近，且濃度呈遞減至5 分之
      1 之情形，是在個人新陳代謝之因素下，被告於96年11月
      5 日採尿結果，雖呈嗎啡陽性反應，但有可能係被告於96
      年10月29日施用海洛因之結果所致，無法確認被告於96年
      11 月5日採尿前24小時內之某時，曾再施用第一級毒品海
      洛因。再者，檢察官認被告於96年11月5 日採尿前24小時
      內之某時，施用第一級毒品，除上開驗尿報告外，並未扣
      得其他施用毒品證據可資佐證，是依前開說明，尚難僅憑
      此驗尿結果，逕予論斷被告於96年11月5 日採尿前24小時
      內之某時，確有施用第一級毒品海洛因之犯行。
五、綜上所述，依卷內之相關證據資料，被告是否施用第一級毒
    品海洛因，尚未達於通常一般之人均不致有所懷疑，而得確
    信其為真實之程度，而有合理性懷疑之存在，致使本院無從
    形成有罪之確信，且公訴人復未能提出其他積極證據足以說
    服法院以形成被告有罪之心證，本院亦查無其他積極證據足
    資認定被告有何公訴人所指之犯行，揆諸首揭法條及判例意
    旨，既不能證明被告犯罪，自應為無罪之諭知，以昭審慎。
據上論斷，應依刑事訴訟法第301第1項前段，判決如主文。
本案經檢察官乙○○到庭執行職務。
中    華    民    國    97    年    4     月    18    日
                  刑事第十五庭  審判長法  官  方百正
                                      法  官  戴韻玲
                                      法  官  王碧瑩
以上正本證明與原本無異。
如不服本判決應於收受本判決後10日內向本院提出上訴書狀，並
應敘述具體理由，如未敘述上訴理由者，應於上訴期間屆滿後20
日內補提理由書狀於本院（均須按他造當事人之人數附繕本）「
切勿逕送上級法院」。
中    華    民    國    97    年    4     月    18    日
                                     書記官  蔡語珊


司法院資訊處製作；財團法人民間司法改革基金會備份。
